臺灣花蓮地方法院刑事判決　　　　　　　 95年度易字第449號
　　公　訴　人　臺灣花蓮地方法院檢察署檢察官
　　被　　　告　甲○○
　　　　　 　 　　　　　（另案於臺灣花蓮監獄執行中）
　　指定辯護人　本院公設辯護人　乙○
上列被告因違反毒品危害防制條例案件，經檢察官提起公訴（95
年度偵字第3981號），本院判決如下：
    主  文
甲○○販賣第三級毒品，累犯，處有期徒刑伍年陸月。
    事  實
一、甲○○前於民國93年間，因違反洗錢防制法，經本院以93年
    度花簡字第503號案件判處有期徒刑5月確定，甫於94年7月1
    日以易科罰金方法執行完畢。詎其仍不知悔改，緣其自94年
    5 月起，多次至行政院衛生署花蓮醫院腦神經精神科就診，
    醫師依其症狀開立Modipanol藥物（含氟硝西泮(Flunitraze
    pam)成分，即俗稱之fm2 ）之用藥處方籤，甲○○因此以健
    保給付之方式，分別於94年5月3日、同年5月11日、同年8月
    8日，自醫院藥局合法取得21顆、84顆、90顆之Modipanol藥
    丸。甲○○明知Modipanol 藥物含有上開成分，為毒品危害
    防制條例管制之第三級毒品，依法不得販賣，竟於94年7 月
    28 日下午4時45分丙○○以0000000000號行動電話撥打甲○
    ○所有之0000000000號行動電話，丙○○並在電話中詢問甲
    ○○有無fm2 可供買入時，甲○○基於販賣第三級毒品之犯
    意，告知其有fm2 ，且每顆要價新臺幣（下同）25元，丙○
    ○與甲○○乃在電話中達成甲○○持40顆fm2 與丙○○互易
    價值1000元之安非他命1 包的合意，然因甲○○當時只有10
    顆Modipanol 藥丸，故於當天晚上，甲○○先在花蓮縣花蓮
    市美琪飯店附近，交付10顆Modipanol 藥丸與丙○○，丙○
    ○則依約交付價值1000元之安非他命1 包與甲○○，甲○○
    則於數天後，在花蓮縣花蓮市某處，補交付其餘30顆Modipa
    nol 藥丸給丙○○（檢察官於起訴書內，原記載甲○○總計
    交付10顆Modipanol 藥丸給丙○○，惟業經檢察官當庭更正
    交付總數為40顆），嗣於94年9月8日下午2 時許，警方因偵
    辦丙○○所犯販賣安非他命案件（業經本院以94年度訴字第
    374 號案件判處有期徒刑8年6月），而搜索其位在花蓮縣花
    蓮市○○街148巷2弄42號4樓506號房之居處，並查扣9顆Mod
    ipanol藥丸，始循線查悉上情。
二、案經花蓮縣警察局移請臺灣花蓮地方法院檢察署檢察官偵查
    起訴。
    理  由
壹、茲因檢察官及被告甲○○之辯護人，就證人丙○○警詢筆錄
    之證據能力有無有所爭執，本院乃先予論述如下：按被告以
    外之人於審判外之言詞或書面陳述，除法律有規定者外，不
    得作為證據；被告以外之人於檢察事務官、司法警察官或司
    法警察調查中所為之陳述，與審判中不符時，其先前之陳述
    具有較可信之特別情況，且為證明犯罪事實存否所必要者，
    得為證據，刑事訴訟法第159條第1項、第159條之2分別定有
    明文。是以刑事訴訟法對於證人於警詢所證，雖原則上認其
    為傳聞證據而排除其證據能力，然若符合前揭情形，則例外
    的認為具有證據能力。經查：證人丙○○於警詢所證，與其
    於本院所證內容不符（不符情形詳如下述），而據證人丙○
    ○於本院證稱：伊在警局時，警察怎麼問，伊就怎麼答，只
    要通聯紀錄有的，伊都想承認等語（見本院96年1 月23日審
    理筆錄第5頁至第6頁），顯見證人丙○○於警詢時，是基於
    自由意志而為陳述，警方詢問丙○○之過程，並無可指為瑕
    疵之處，且證人丙○○於警詢所證，本院亦認較其於本院所
    證為可採（較為可信之理由亦詳如下述），復為證明本案被
    告犯罪事實存否所必要，揆諸前揭法條所示，自得為證據，
    合先敘明。
貳、次就本件得心證之理由論述如下：
一、訊據被告固不否認其於上開期間，因在行政院衛生署花蓮醫
    院看診，而以健保給付方式合法取得Modipanol藥物3次，且
    丙○○於94年7月28日下午4時45分來電時，其有向丙○○表
    明1顆fm2要價25元，嗣後兩人在電話中達成其持40顆fm2 與
    丙○○互易1 包價值1000元之安非他命的合意，其乃於當天
    晚上，在花蓮縣花蓮市美琪飯店附近，交付10顆Modipanol
    藥丸與丙○○，丙○○則給其1 包價值1000元之安非他命的
    事實，核與證人丙○○於警詢、偵查及本院所證相符，並有
    通訊監察譯文暨通訊監察書1 份、行政院衛生署花蓮醫院函
    文暨被告就診病歷1 份在卷可稽，及在丙○○前揭居處扣案
    之9顆Modipanol藥丸可佐，此部分事實自堪信為真實，而得
    先予認定。惟被告矢口否認有何販賣第三級毒品之犯行，其
    辯稱：伊與丙○○雖然在電話中相約要以40顆的fm2換1包價
    值1000元的安非他命，但因為伊只有找到10 顆Modipanol藥
    丸，所以電話聯絡後的當天晚上，伊只給丙○○那10顆藥，
    且要求丙○○先給安非他命，伊並表示嗣後會將1000元的安
    非他命價金還他，那10顆Modipanol藥丸就當作送給他等語
    ，伊在2、3天後，確實有拿1000元還給丙○○，且伊將上開
    藥物給丙○○時，只知道那是從醫院拿來的鎮○○○○○道
    是fm2云云。惟查：
（一）Modipanol藥物含有第三級毒品氟硝西泮（Flunitrazepam
      ）成分之事實，有良仁醫院處方集1 紙在卷可稽（見警卷
      第143頁），而自丙○○前開居所扣得之9 顆Modipanol藥
      丸，經送行政院衛生署管制藥品管理局鑑定結果，檢出氟
      硝西泮（Flunitrazepam ）成分之事實，亦有該局管檢字
      第0950010116號鑑定書1份存卷可考（見偵卷第9頁），是
      以被告自醫院取得且交付與丙○○之Modipanol 藥物，確
      實含有第三級毒品氟硝西泮（Flunitrazepam ）成分無誤
      。被告於本院雖辯稱不知該藥物即為俗稱之fm2 云云，然
      依卷附通訊監察譯文所示，丙○○於94年7月28日下午4時
      45分致電被告時，乃明白詢問：「國偉！我小郭啦！你那
      裡不是有fm2 嗎？」、「那怎麼算？」等語，被告則答稱
      ：「剩沒多少。」、「1 顆我跟人家拿是25元。」等語，
      顯見被告確知上開藥品之成分無誤；況被告於偵查時，經
      檢察官提示該通訊監察譯文內容後，被告即自承知道該藥
      品是fm2，只是藥丸上面寫f2等語（見偵卷第6頁），證人
      丙○○亦於本院證稱：伊在電話中有向被告講明要fm2 ，
      當天晚上伊從被告那裡拿到藥丸時，看到上面是寫f2，還
      有特別向被告質疑此點，被告說那就是fm2 等語（見本院
      96 年1月23日審理筆錄第10頁、第19頁），益證被告確實
      知悉所交付之藥丸為第三級毒品fm2 ，其於本院辯稱不知
      該藥物之成分云云，洵為事後卸責之詞，不足採信。
（二）茲記載被告與丙○○於94年7月28日之通聯內容如下：
      １、下午4時45分：
          「丙○○：國偉！我小郭啦！你那裡不是有fm2嗎？
            被告：剩沒多少。
            丙○○：多少個？
            被告：你要多少我可以去拿。
            丙○○：那怎麼算？
            被告：1顆我跟人家拿是25元。
            丙○○：我用東西跟你換好不好？
            被告：可以啊！你要幾顆？
            丙○○：我用一用的東西跟你換。
            被告：應該是40顆左右吧！原本我有很多你又不講
            丙○○：是我朋友要的啦！叫我問的。
            被告：我馬上問，到時候再打電話給你。」
      ２、下午5點3分：
          「被告：小郭，你只要那些而已嗎？如果有多的你要
            丙○○：多的喔！這是我朋友叫我問的。
            被告：看有多的要不要，可以算便宜一點。
            丙○○：多我不要啦！
            被告：這是... 我的已經出光光了，要不然如果是
            丙○○：我不要啦，因為我又沒有在用。
            被告：現在這種是吃軟的才有在吃。
            丙○○：你朋友如果有找到才打電話給我。
            被告：好啦！到時候如果有比較多的話，我再弄一
      ３、下午6點8分：
          「被告：小郭，我國偉！我朋友還沒找到，我自己去
            丙○○：不急啦！
            被告：我以為你很急哩！拼命的找。
            丙○○：我現在還沒處理好哩（跟買主拿錢）。
            被告：跟誰處理？
            丙○○：跟老闆啊！現在人還沒過來啊！我現在身
            被告：沒關係，我先拿給你，到時候再給我就好了
            丙○○：我在美琪這裡。」
      被告於警詢中供稱：伊拿給丙○○的10顆fm2 是自己的，
      是在花蓮醫院看精神科拿的藥，本來是要自己吃，只有這
      次才拿fm2 和丙○○換安非他命，當天伊是在花蓮縣花蓮
      市美琪飯店附近拿不足的fm2 給丙○○，電話中說是朋友
      的fm2，是因為怕fm2被丙○○拿走後，沒辦法拿到錢或東
      西，所以這樣騙他等語（見警卷第7頁至第8頁），被告於
      偵查中並供稱：伊有拿醫生開的Modipanol 藥物給丙○○
      ，丙○○則拿安非他命來換，拿給他的數量已經不記得，
      因為伊分2、3次給他，他則給伊約1000或2000元的安非他
      命，分次給丙○○藥物的時間是在上開通話時間後的1 個
      月內交付的，丙○○給伊的安非他命則是一次交付等語（
      見偵卷第5頁、第6頁），核與證人丙○○於警詢證稱：針
      對上開通聯內容，伊說要拿一用跟被告換fm2 ，是指要拿
      安非他命跟他換，後來被告有拿40顆的fm2跟伊換1000 元
      的安非他命，交易地點則忘了等語相符（見警卷第43頁）
      ，顯見被告確實有拿總計40顆的Modipanol 藥丸跟丙○○
      換1包價值1000元的安非他命無誤，且被告係第1次先給付
      10顆，其餘的30顆是在數天後才交付。
（三）證人丙○○嗣於本院雖翻異前詞，改稱：伊與被告在電話
      中說好要被告拿40顆的安眠藥（嗣改稱為fm2）和伊換1包
      1000元的安非他命後，因為被告只帶10顆來，所以那次交
      易沒有成功，被告說要將那10顆藥物送伊，伊還是有給安
      非他命，但1000元的價金讓被告欠著，被告直到現在都還
      沒還云云（見本院96年1月23日審理筆錄第3頁至第12頁）
      ，然查：證人稱上開安非他命的價金被告尚未給付，被告
      則稱該價金業在丙○○給予安非他命後2、3天交付，兩人
      所述情節不符，證人丙○○於本院所證內容是否刻意迴護
      被告，已非無疑；再從上開通聯內容可知被告與丙○○進
      行交易前，其兩人均知悉被告暫時僅能交付10顆fm2 ，故
      若丙○○在交易現場有因為被告一時交付之fm2 數量不足
      ，而不欲交易之意，其大可於電話中即對被告表明放棄交
      易之意思，焉有必要大費周章出外進行交易之理？顯見在
      案發現場，被告與丙○○間仍存有以40顆fm2互易1包價值
      1000元之安非他命的約定，僅係被告於當時先給與丙○○
      10顆fm2 ，丙○○亦先交付安非他命，迄日後被告再將其
      餘30顆fm2補給丙○○而已；且被告於電話中已表明1顆fm
      2 的價錢是25元，若被告與丙○○之間，並未存有上開被
      告日後再補給丙○○30顆fm2 之協議，被告理應會要求該
      10顆fm2要以250元的價金來折抵丙○○給與之安非他命價
      金，故被告當時應僅欠丙○○750 元，其兩人焉會以被告
      猶欠丙○○1000元的價金來計算？益證證人丙○○於本院
      所證、被告於本院所辯，均係事後虛編之詞，皆不實在；
      猶有甚者，乃經本院訊問被告在偵查中為何說分2、3次交
      付藥物給丙○○時，被告辯稱：在94年7 月28日給丙○○
      10顆Mod ipanol藥丸後，伊確實還有再給丙○○30顆別的
      安眠藥，那也是從醫院拿的藥云云（見本院96年1 月23日
      審理筆錄第16頁、第18頁、第19頁），則若被告於94年7
      月28日晚上，是基於贈送之意而將所持10顆Modipanol 藥
      丸給與丙○○，其嗣後為何還要大費周章為丙○○找尋其
      他安眠藥？又其有何必要不將其輕易自醫院取得之Modipa
      nol 藥丸給丙○○即可，反而要刻意找其他種類之安眠藥
      代替，凡此均足證被告所辯破綻百出，不足採信。
（四）綜上所述，本件被告所辯情節不足為採，其於94年7 月28
      日晚上雖僅交付10顆Modipanol 藥丸給丙○○，丙○○則
      交付價值1000元的安非他命1 包給被告，然被告嗣後仍有
      補齊其餘30顆Modipanol 藥丸給丙○○，其兩人間確實有
      履行此以40顆fm2互易1包價值1000元之安非他命的約定，
      被告並非無償轉讓10顆Modipanol 藥丸給丙○○。本案事
      證已臻明確，被告之犯行堪以認定，應予依法論科。
二、按氟硝西泮 (Flunitrazepam)，依毒品危害防制條例第2 條
    第2項第3款之規定，係屬第三級毒品。被告用健保給付取得
    之40顆Modipanol 藥丸，和丙○○換取價值1000元之安非他
    命1 包，此舉往來間已賺得安非他命之價值，是核被告所為
    ，係犯毒品危害防制條例第4條第3項之販賣第三級毒品罪。
    檢察官於起訴書內，原記載被告所犯為同條例第8條第3項之
    轉讓第三級毒品罪，惟被告所為，並非無償提供40顆Modipa
    nol 藥丸與丙○○，業如前述，檢察官因此當庭變更起訴法
    條如上，附此敘明。被告以1 個販賣40顆第三級毒品氟硝西
    泮 (Flunitrazepam)之犯意，分2次交付Modipanol藥丸給丙
    ○○，是接續犯。查被告前於93年間，因違反洗錢防制法，
    經本院以93年度花簡字第503號案件判處有期徒刑5月確定，
    甫於94年7月1日以易科罰金方法執行完畢之事實，有臺灣高
    等法院被告前案紀錄表1 份在卷可參，其受徒刑執行完畢後
    ，5 年以內故意再犯本件有期徒刑以上之罪，為累犯，依法
    加重其刑（民國95年7月1日刑法修正公布施行後，刑法第47
    條即累犯之規定，雖較修正公布施行前，文字有所變更，然
    被告前受徒刑執行完畢後，5 年以內故意再犯本件有期徒刑
    以上之罪，無論依修正前後之規定，均需論以累犯，對被告
    並無「有利」或「不利」之問題，自不生新舊法律比較適用
    之問題，而應依95年7月1 日修正公布施行後刑法第47條第1
    項之規定，論以被告累犯，此有臺灣高等法院暨所屬法院95
    年法律座談會刑事類提案第8 號研討結果參照）。檢察官於
    起訴時，雖僅就被告於94年7月28日交付10顆Modipanol藥丸
    給丙○○之犯行提起公訴，然檢察官就犯罪事實一部起訴者
    ，其效力及於全部，本件被告嗣後補交付30顆Modipanol 藥
    丸給丙○○之部分，既與檢察官起訴之前開部分，有接續犯
    之實質上一罪關係，並經檢察官當庭補充如上，本院自應予
    一併加以裁判。爰審酌被告販賣之第三級毒品數量非鉅，其
    所犯已造成社會危害，及其犯後否認犯行、飾詞矯卸其責，
    甚至在通聯紀錄已明確錄得其與丙○○對話內容之情形下，
    還要辯稱不知交付與丙○○之物是俗稱fm2 之第三級毒品，
    犯後態度未見悔意等一切情狀，量處如主文所示之刑。
三、按刑罰乃國家對於犯罪之人，以剝奪其私人法益之手段，所
    加之公法上制裁，其種類依刑法第33條、第34條之規定，有
    死刑、無期徒刑、有期徒刑、拘役、罰金五種主刑及褫奪公
    權、沒收二種從刑。至於行政刑罰及行政秩序罰（狹義之行
    政罰），皆係為維持行政上之秩序，達成國家行政之目的，
    對於違反行政上義務者所科之制裁，兩者區別之標準，在於
    所生法律效果之不同，行政刑罰係對於違反行政法規所規定
    之行政義務者，科以刑法上所定刑名之處罰，若非以刑法上
    之刑名處罰者，即為行政秩序罰，如拘留、罰鍰、勒令歇業
    、沒入等。行政刑罰既以刑法上之刑名作為制裁之方法，依
    刑法第11條前段之規定，應有刑法總則之適用，本質上屬於
    刑罰，故行政法上有刑罰之規定者，應屬特別刑法之範圍。
    一般刑罰及行政刑罰，屬於法院處斷之權限，由法院依刑事
    訴訟程序裁判之，而行政秩序罰科罰之主體，通常為行政機
    關，僅少數例外，例如依社會秩序維護法規定，影響人民權
    益較為重大之制裁如拘留及勒令歇業等，由地方法院之簡易
    庭裁罰（最高法院92年度臺上字第2718號判決意旨參照）。
    揆諸前揭說明，本件自丙○○居處扣得之9顆Modipanol藥丸
    ，本院不得依毒品危害防制條例第18條第1 項後段之規定為
    沒入銷燬之行政罰諭知，而該9 顆藥丸，既經被告賣出，即
    非被告所有之物，故不得依同條例第19條第1 項之規定宣告
    沒收，又第三級毒品並非法律禁止持有之物，故非違禁物，
    是亦不得依刑法第38條第1項第1款之規定宣告沒收，均附此
    敘明。
據上論斷，應依刑事訴訟法第299條第1項前段，毒品危害防制條
例第4條第3項，刑法第11條前段、第47條第1項，判決如主文。
本案經檢察官王怡仁到庭執行職務。
中　　華　　民　　國　　96　　年　　2 　　月　　14　　日
            　　        臺灣花蓮地方法院刑事第三庭
                            審判長法　官  鄭 培 麗
                                  法  官  張 嘉 芬
                            　    法  官  鄭 光 婷
上列正本證明與原本無異。
如對本判決不服，應於送達後10日內，向本院提出上訴狀。（應
抄附繕本）
                                  書記官
中　　華　　民　　國　　96　　年　　2 　　月　　16　　日
附錄本判決論罪科刑法條：
毒品危害防制條例第4條第3項
製造、運輸、販賣第三級毒品者，處五年以上有期徒刑，得併科
新臺幣五百萬元以下罰金。
